【裁判字號】    89,台上,4313
【裁判日期】    890720
【裁判案由】    違反槍彈藥刀械管制條例
【裁判全文】
最高法院刑事判決                              八十九年度台上字第四三一三號
    上   訴   人  台灣高等法院高雄分院檢察署檢察官
    上訴人即被告  甲○○
右上訴人等因被告違反槍彈藥刀械管制條例案件，不服台灣高等法院高雄分院中華
民國八十七年六月十六日第二審判決（八十七年度上易字第六○九號，起訴案號：台
灣高雄地方法院檢察署八十六年度偵字第一二六七六號），提起上訴，本院判決如左
：
    主  文
上訴駁回。
    理  由
一檢察官上訴部分
按刑事訴訟法第三百七十七條規定：上訴於第三審法院，非以判決違背法令為理由，
不得為之。是提起第三審上訴，應以原判決違背法令為理由，係屬法定要件。且必須
依據卷內資料為具體之指摘，並足據以辨認原判決已具備違背法令之形式，始屬相當
。本件檢察官上訴意旨略以：被告甲○○所持有之改造槍枝，依內政部警政署刑事警
察局鑑驗，認係仿美國ＳＭＩＴＨ＆ＷＥＳＳＯＮ廠之口徑○‧三八吋轉輪手槍製造
之仿造槍，原判決未說明該槍枝何以非屬模型槍，且未依修正後之槍砲彈藥刀械管制
條例之規定宣告強制工作，此外，被告於警訊中亦供承有押解毛維翰、劉明哲外出，
原判決認妨害自由部分犯罪不能證明，亦有未洽云云。查原判決認定被告於民國七十
六年十月間某日在高雄市前鎮區漁港附近，以新台幣二十萬元，向綽號「瘦發仔」之
不詳姓名之成年男子購得可發射子彈具有殺傷力之仿美國ＳＭＩＴＨ＆ＷＥＳＳＯＮ
廠之口徑○‧三八吋轉輪手槍製造之仿造槍一支，及具殺傷力之制式○‧三八轉輪手
槍用之子彈兩顆，即未經許可而持有之，並以公訴意旨略以被告因不滿毛維翰強迫其
堂兄黃良民（另為不起訴處分）讓渡ＯＡ－五二八八號自用小客車，心生不滿，乃於
八十六年五月二十二日二十三時三十分許，持上開槍、彈，夥同不詳姓名之友人三人
同往高雄市○○○路一九九號三樓之江山美人ＫＴＶＡ８包廂後，脅迫被害人毛維翰
交出上開自小客車之鑰匙，其友人則喝令在場之人不得擅離包廂，以此方式限制被害
人毛維翰等人之行動自由，被告復持槍脅迫被害人毛維翰之員工被害人劉明哲，持鑰
匙帶被告前往高雄市苓雅區○○○路與和平一路口之停車場取車，並即以行動電話通
知友人離開Ａ８包廂，因認被告另牽連涉有刑法第三百零二條之妨害自由罪嫌。經審
理結果，認被告持有槍、彈之犯行，事證明確，惟妨害自由部分，認犯罪不能證明，
因而撤銷第一審判決，改判論處被告未經許可，無故持有可發射子彈具殺傷力仿造轉
輪手槍罪刑，而妨害自由部分，因公訴人認與上開論罪科刑部分，為裁判上一罪，故
不另為無罪之諭知，已明其認定之理由，從形式上觀察，並無違背法令之情形存在
。又證人即查獲本案之警員孫光中、楊清宏均證稱，其查獲被告時，被告身上並無槍
枝，前往江山美人ＫＴＶ包廂查證時，劉明哲之朋友言明包廂內並無發生任何事端，
且依照片所示，被告之槍枝係在南和游泳池旁草叢內磚塊之下方所查獲，應非遭警臨
檢時所丟棄，原審據以認定被告無妨害自由之犯行，其採證核與證據法則無違，檢察
官上訴意旨徒就原審採證認事職權之適法行使，及原判決已說明之事項，任意指為違
法，核與法律規定，得為第三審上訴理由之違法情形，不相適合，其就妨害自由部分
之上訴為違背法律上之程式，應予駁回。至於檢察官就被告持有可發射子彈具有殺傷
力之仿造槍枝部分，原審係以檢察官起訴之修正前槍彈藥刀械管制條例第十條第三
項之罪論處罪刑，該條項之罪，核屬刑事訴訟法第三百七十六條第一項所列之案件，
此部分既經第二審判決，自不得上訴於第三審法院，檢察官一併提起上訴，顯為法所
不許，應予駁回。
二被告甲○○上訴部分
按刑事訴訟法第三百七十六條所列各罪之案件，經第二審判決者，不得上訴於第三審
法院，法有明文規定，本件上訴人甲○○被訴未經許可，無故持有可發射子彈具有殺
傷力仿造轉輪手槍部分，原審係以修正前槍彈藥刀械管制條例第十條第三項之罪論
處罪刑（被訴妨害自由部分，犯罪不能證明，然因與其所犯無故持有可發射子彈具有
殺傷力轉輪手槍論罪科刑部分，具有裁判上一罪關係，爰不另為無罪之諭知），該條
項之罪核屬刑事訴訟法第三百七十六條第一款所列之案件，該案件既經第二審判決，
自不得上訴於第三審法院，上訴人竟提起上訴，顯為法所不許，應予駁回。
據上論結，應依刑事訴訟法第三百九十五條前段，判決如主文。
中      華      民      國    八十九    年      七      月     二十     日
                              最高法院刑事第十一庭
                                  審判長法官  莊  登  照
                                        法官  洪  明  輝
                                        法官  蔡  清  遊
                                        法官  黃  一  鑫
                                        法官  林  秀  夫
      右正本證明與原本無異
                                              書  記  官
中      華      民      國    八十九    年      七      月    二十八    日


司法院資訊處製作；財團法人民間司法改革基金會備份。
